【裁判字號】    95,交抗,286
【裁判日期】    950724
【裁判案由】    違反道路交通管理處罰條例
【裁判全文】
臺灣高等法院交通事件裁定             95年度交抗字第286號
抗  告  人  甲○○
即受處分人
上列抗告人因違反道路交通管理處罰條例案件，不服臺灣板橋地
方法院中華民國95年2月6日所為裁定（94年度交聲更字第36號）
，提起抗告，本院裁定如下：
    主  文
抗告駁回。
    理  由
一、本件原裁定意旨略以本件異議人即受處分人甲○○於民國94
    年3月15日下午2時40分許，駕駛車牌號碼CF-2409號自用小
    客車，行經臺北市○○路○段（西往東）處時，因使用註銷
    駕照駕駛，經臺北市政府警察局文山第二分局交通分隊警員
    張盛興當場攔停，以受處分人駕駛汽車有違反道路交通管理
    處罰條例第21條第1項第6款規定之行為製單舉發，經將舉發
    通知單送達於受處分人後，原處分機關以受處分人逾越應到
    案日期（94年3月30日）三十日以上逕以受處分人有使用註
    銷駕照駕駛之違規行為，依道路交通管理處罰條例第21條第
    1項第6款、違反道路交通管理事件統一裁罰基準表之規定，
    於94年5月16日裁處受處分人罰鍰一萬二千元。及本件受處
    分人甲○○對其於94年3月15日下午2時40分許，駕駛車牌號
    碼CF-2409號自用小客車，行經臺北市○○路○段（西往東
    ）處時為警攔停舉發之事實並不爭執，且有臺北市政府警察
    局掌電字第AFI401670號舉發舉發違反道路交通管理事件通
    知單影本附卷可稽，已可認定，惟辯稱：伊因違規停車在不
    知情情況下逾期未繳罰鍰，一次裁罰吊銷駕照深感不服，由
    於伊之小孩收到裁決書後並未告知，所以伊本人一直不知道
    裁決書這件事情，又在不知駕照已被吊銷的情況下持用駕駛
    ，直到被警察攔查時，才知自己已犯下使用註銷的駕照駕車
    之違規行為，實在不合理，爰為此聲明異議，請求撤銷原處
    分云云。然查：(一)異議人前於89年2月5日因停車時間、位置
    、方式、車種不依規定，另案經原處分機關於91年3月27日
    裁處罰鍰一千二百元，經合法送達後，未經聲明異議而確定
    ，詎異議人逾期拒不繳納罰鍰，經原處分機關依道路交通管
    理處罰條例第65條第1項、第67條第3項規定，自91年4月27
    日起易處吊扣駕駛執照二個月，並限於91年5月11日起繳送
    執行，惟異議人仍未限期繳送，乃於91年5月12日吊銷其駕
    駛執照，並逕行註銷，而依規定自91年5月12日起一年內不
    得重新考領駕駛執照，此有卷附之北監五字第裁40-AY00000
    00號裁決書、中華民國郵政掛號郵件收件回執聯及臺北區監
    理所汽車駕駛人螢幕列印資料表影本各一件在卷可憑，是異
    議人於本件舉發違規時，因前案罰鍰未繳，又未依限繳送駕
    駛執照供吊扣二月，為公路主管機關自91年5 月12日起易處
    吊銷駕駛執照，並逕行註銷，於一年內不得重新考領駕照甚
    明。(二)再者卷附之交通部公路總局臺北區監理所於91年3月2
    7日所為之北監五字第裁40-AY 0000000號裁決書，已於91年
    3月29日以郵政掛號函件郵寄送達，且為異議人簽收並蓋有
    「甲○○」字樣之印文，有中華民國郵政掛號郵件回執聯影
    本在卷可稽，足認異議人前經依法執行逕行註銷駕駛執照之
    處分，業經臺北區監理所製開裁決書並掛號郵寄送達，已依
    法合法送達。異議人既未就該案聲明異議，則於該處分確定
    後，原處分機關當依裁決書上明載之方法而為執行，異議人
    於此自知倘未依裁決主文繳納任何罰鍰，則對最終定遭逕行
    註銷駕照之執行結果，自當明知。異議人竟辯稱該裁決書係
    由其小孩收取而不知情，並不當引據他案訛謂監理機關就未
    繳納違規罰鍰之四階段行政處分一次送達，未分四階段送達
    云云，欲為解免責任，顯不可採。(三)況且亦查無任何證據足
    資證明執勤警員有捏造事實、違法取締之情事，則執勤警員
    本其維護交通秩序、安全職責所為之當場舉發，自應受到合
    法、正確之推定。異議人至今亦未提出已依法重新考領合格
    駕駛執照之證據，反逕指摘原處分不當，自不足憑。本件事
    證明確，受處分人有上述違規行為洵堪認定。綜上所述，受
    處分人確有於上開時、地使用註銷駕照駕駛之違規行為，從
    而原處分機關依道路交通管理處罰條例第21條第1項第6款、
    違反道路交通管理事件統一裁罰基準表之規定，裁處受處分
    人罰鍰一萬二千元，核無違誤，本件受處分人之異議為無理
    由，自應將其異議駁回。
二、抗告意旨略以抗告人對40-AFI401670號裁決書聲明異議時，
    已提出台灣苗栗地方法院93年度交聲字第72號裁定與蘋果日
    報剪報作為辯解，原審未予調查，亦未於理由說明，於法有
    違，原裁定認抗告人不當引用他案，為何抗告人的案子不行
    引用他案，監理單位把四階段行政處分做一次裁定的措施，
    已嚴重僭越母法道路交通管理處罰條例授權目的和範圍，過
    度擴大行政裁量權，違反行政程序法第96條規定，監理單位
    依法應在違規行為人未繳交罰款後，把四階段的裁決書，必
    須要分四階段送達當事人，才適法和符合比例原則等。
三、按抗告人行為時之道路交通管理處罰條例第65條規定：「汽
    車所有人、駕駛人違反道路交通管理，經主管機關裁決後逾
    十五日未向管轄地方法院聲明異議，或其聲明異議經法院裁
    定確定，而不依裁決或裁定繳納罰鍰或不繳送汽車牌照、駕
    駛執照者，依左列規定處理之：1.經處分吊銷汽車牌照或駕
    駛執照者，由公路主管機關逕行註銷。2.經處分吊扣汽車牌
    照或駕駛執照者，按其吊扣期間加倍處分；仍不依限期繳送
    汽車牌照或駕駛執照者，吊銷其汽車牌照或駕駛執照。3.罰
    鍰不繳者，按其罰鍰數額，易處吊扣汽車牌照或駕駛執照一
    個月至三個月；不依期限繳送汽車牌照或駕駛執照者，吊銷
    其汽車牌照或駕駛執照（第一項）。前項第三款之汽車所有
    人、駕駛人如無汽車牌照或駕駛執照可資易處吊扣時，得就
    原處分或裁定確定之罰鍰加倍處罰；逾十五日後仍不繳納者
    ，移送法院強制執行（第二項）」，又同條例第92條第3項
    規定：「本條例之罰鍰基準、舉發或輕微違規勸導、罰鍰繳
    納、向處罰機關陳述意見或裁決之處理程序、分期繳納之申
    請條件、分期期數、不依限期繳納之處理、分期處理規定及
    繳納機構等事項之處理細則，由交通部會同內政部定之」，
    其授權之目的、範圍及內容均有明確之規定，與授權明確性
    原則相符。主管機關基於上開授權訂定違反道路交通管理事
    件統一裁罰基準及處理細則，該細則第61條規定：「違反道
    路交通管理事件，受處分人於裁決後逾二十日未向管轄地方
    法院聲明異議，或其聲明異議經法院裁定確定，而不依裁決
    或裁定繳納罰鍰或不繳送汽車牌照、駕駛執照者，依下列規
    定處理：1.罰鍰不繳者，如受處分人領有有效之汽車牌照、
    駕駛執照時，得以新臺幣每滿一千元罰鍰折算易處吊扣汽車
    牌照、駕駛執照一個月，不足一千元者以一千元計算，但易
    處吊扣期限不得逾三個月；受處分人仍不於十五日限期內繳
    送汽車牌照、駕駛執照者，吊銷其汽車牌照、駕駛執照。2.
    經處分吊扣汽車牌照、駕駛執照者，按其吊扣期間加倍處分
    ，受處分人仍不於十五日限期內繳送汽車牌照或駕駛執照者
    ，吊銷其汽車牌照或駕駛執照。3.經處分吊銷、註銷汽車牌
    照、駕駛執照者，由處罰機關逕行註銷。4.經處分吊銷、註
    銷執業登記證者，由處罰機關於裁決確定後，移送該管警察
    機關逕行註銷。5.經處分沒入之車輛、高音量喇叭或噪音器
    物、測速雷達感應器、攤棚、攤架者，於裁決確定後銷燬。
    6.經處分追繳欠費者，於裁決確定後，將裁決書抄本移送應
    收欠費之機關以憑繳欠費（第一項）。前項第一款之受處分
    人，如無汽車牌照、駕駛執照可資易處吊扣時，得就原處分
    或裁定確定之罰鍰加倍處罰，逾十五日後仍不繳納者，移送
    行政執行處執行（第二項）。依第一項各款所為之處罰，均
    應於裁決書處罰主文內填記明確，罰鍰折算易處吊扣處分之
    基準，並應於裁決書附記欄內記明；依前項規定加倍處罰罰
    鍰之數額、繳納期限，亦應於裁決書處罰主文記明（第三項
    ）」，均未逾越道路交通管理處罰條例之授權範圍，難謂已
    增加法律所無之限制，符合憲法第二十三條法律保留原則之
    要求。又行政機關為行政行為時，除法律另有規定外，應依
    本法規定為之，行政程序法第三條定有明文，而為加強道路
    交通管理，維護交通秩序，確保交通安全，制定道路交通管
    理處罰條例及道路交通管理、處罰，依道路交通管理處罰條
    例規定；本條例未規定者，依其他法律規定等，道路交通管
    理處罰條例第一條、第二條定有明文，是有關道路交通管理
    、處罰，依道路交通管理處罰條例之規定為之，又聲明異議
    案件之處理，除準用刑事訴訟法有關規定外，依本辦法之規
    定處理之，道路交通案件處理辦法第四條第一項亦定有明文
    ，而處理違反道路交通管理事件，有關文書送達之程序，依
    行政程序法之規定，違反道路交通管理事件統一裁罰基準及
    處理細則第五條亦著有明文，是除道路交通管理處罰條例第
    65條已明文規定外，基於授權而來之違反道路交通管理事件
    統一裁罰基準及處理細則，其第四十三條亦規定「違反道路
    交通管理事件之裁決，應參酌舉發違規事實、違反情節、稽
    查人員處理意見及被處分人之陳述，依基準表裁處，不得枉
    縱或偏頗。違反道路交通管理事件裁決書處罰主文欄，應依
    基準表記明處罰種類，並依下列規定填註：一、罰鍰金額應
    以中文大寫記載明確，有增、刪、塗改之部分應加蓋處罰機
    關校正章戳。二、沒入處分應記明沒入物名稱、及可資辨識
    該沒入物之資料（型號、規格、尺寸等）。三、吊扣汽車牌
    照或駕駛執照處分，應記明應受吊扣之汽車牌照或駕駛執照
    名稱、號碼及吊扣期間。四、吊銷、註銷或扣繳汽車牌照、
    駕駛執照、營業小客車執業登記證等處分，應記明各該處分
    種類及標的名稱、號碼」，其第四十四條第一項規定「違反
    道路交通管理事件行為人，未依規定自動繳納罰鍰，或未依
    規定到案聽候裁決，處罰機關應於舉發違反道路交通管理事
    件通知單送達二個月內依基準表逕行裁決之」等，均已明文
    規定，且為加強道路交通管理，維護交通秩序，確保道路交
    通安全，道路交通管理處罰條例對違反該條例之行為定有各
    項行政罰。同條例第九條第一項規定應受罰鍰處罰之行為人
    接獲違反道路交通管理事件通知單後，得於十五日內逕依各
    該條款罰鍰最低額，自動繳納結案。依同條例第九十二條授
    權訂定之違反道路交通管理事件統一裁罰標準及處理細則第
    四十一條第一項及第四十八條第一項僅係就上開意旨為具體
    細節之規定，並未逾越母法之授權，與法律保留原則亦無違
    背，就此部分與本院釋字第四二三號解釋所涉聲請事件尚屬
    有間。至上開細則第四十一條第二項規定，行為人逾指定應
    到案日期後到案，另同細則第四十四條第一項規定，違反道
    路交通管理事件行為人未依規定自動繳納罰鍰，或未依規定
    到案聽候裁決者，處罰機關即一律依標準表規定之金額處以
    罰鍰，此屬法律授權主管機關就裁罰事宜所訂定之裁量基準
    ，其罰鍰之額度並未逾越法律明定得裁罰之上限，且寓有避
    免各行政機關於相同事件恣意為不同裁罰之功能，亦非法所
    不許。上開細則，於憲法保障人民財產權之意旨並無牴觸，
    司法院大法官釋字第五一一號解釋亦著有明文，經查本件抗
    告人前於89年2月5日因停車時間、位置、方式、車種不依規
    定，另案經原處分機關於91年3月27日裁處罰鍰一千二百元
    ，經合法送達後，未經聲明異議而確定，詎抗告人逾期拒不
    繳納罰鍰，經原處分機關依道路交通管理處罰條例第65條第
    1項、第67條第3項規定，自91年4月27日起易處吊扣駕駛執
    照二個月，並限於91年5月11日起繳送執行，惟抗告人仍未
    限期繳送，乃於91年5月12日吊銷其駕駛執照，並逕行註銷
    ，而依規定自91年5月12日起一年內不得重新考領駕駛執照
    ，此有卷附之北監五字第裁40-AY0000000號裁決書、中華民
    國郵政掛號郵件收件回執聯及臺北區監理所汽車駕駛人螢幕
    列印資料表影本各一件在卷可憑，其已於裁決書上載明清楚
    ，是抗告人於本件舉發違規時，因前案罰鍰未繳，又未依限
    繳送駕駛執照供吊扣二月，為公路主管機關自91年5月12日
    起易處吊銷駕駛執照，並逕行註銷，於一年內不得重新考領
    駕照甚明。且裁決書上處罰主文明確記載各階段裁罰內容，
    並於附記詳告：「受處分人不服處罰者，得於接到裁決書之
    翌日起二十日內，以司法狀紙提出聲明異議，．．．。」，
    亦有依法救濟之權利，倘抗告人守法為之，自無吊扣、吊銷
    駕駛執照之情事，再者卷附之交通部公路總局臺北區監理所
    於91年3月27日所為之北監五字第裁40-AY0000000號裁決書
    ，已於91年3月29日以郵政掛號函件郵寄送達，且為抗告人
    簽收並蓋有「甲○○」字樣之印文，有中華民國郵政掛號郵
    件回執聯影本在卷可稽，足認抗告人前經依法執行逕行註銷
    駕駛執照之處分，業經臺北區監理所製開裁決書並以掛號郵
    寄方式合法送達，抗告人既未就該案聲明異議，則於該處分
    確定後，原處分機關當依裁決書上明載之方法而為執行，抗
    告人於此自知倘未依裁決主文繳納任何罰鍰，則對最終定遭
    逕行註銷駕照之執行結果，自當明知。又為加強道路交通管
    理，維護交通秩序，確保交通安全，制定道路交通管理處罰
    條例及道路交通管理、處罰，依道路交通管理處罰條例規定
    ；本條例未規定者，依其他法律規定等，道路交通管理處罰
    條例第一條、第二條定有明文，是有關道路交通管理、處罰
    ，依道路交通管理處罰條例之規定為之，再依前揭道路交通
    管理處罰條例第65條、第92條第3項、違反道路交通管理事
    件統一裁罰基準及處理細則等之規定及司法院大法官釋字第
    五一一號解釋認前揭授權之規定並未逾越母法之授權，與法
    律保留原則亦無違背等，原處分機關就本件所為之處分，尚
    難認有違法之處，是抗告人所提之臺灣苗栗地方法院前揭就
    其個案所為之裁定及報紙之報導，自無從拘束本案，又按汽
    車駕駛人使用註銷之駕駛執照駕駛小型車或機器腳踏車者，
    處6,000元以上12,000元以下罰鍰，並當場禁止其駕駛及扣
    留其車輛牌照，道路交通管理處罰條例第21條第1項第6款定
    有明文。本件抗告人於民國94年3月15日下午2時40分許，駕
    駛車牌號碼CF -2409號自用小客車，行經臺北市○○路○段
    （西往東）處時，因使用註銷駕照駕駛，經臺北市政府警察
    局文山第二分局交通分隊警員張盛興當場攔停之事實，為抗
    告人所不爭執，且有臺北市政府警察局掌電字第AFI401670
    號舉發舉發違反道路交通管理事件通知單影本附卷可稽，抗
    告人違規事實明確，原審因認原處分機關依道路交通管理處
    罰條例第21條第1項第6款、違反道路交通管理事件統一裁罰
    基準表之規定，裁處受處分人罰鍰一萬二千元，核無違誤，
    而駁回抗告人於原審之異議，揆諸前揭之規定，並無不當，
    抗告人之抗告為無理由，應予駁回。
四、依道路交通管理處罰條例第89條，道路交通案件處理辦法第
    26條，刑事訴訟法第412條，裁定如主文。
中    華    民    國    95    年    7    月    24    日
                  交通法庭    審判長法  官  陳正雄
                                    法  官  蔡光治
                                    法  官  許宗和
以上正本證明與原本無異。
不得再抗告。
                                    書記官  沈秀容
中    華    民    國    95    年    7     月    25    日


司法院資訊處製作；財團法人民間司法改革基金會備份。
